【裁判字號】    97,交聲,716
【裁判日期】    970829
【裁判案由】    違反道路交通管理處罰條例聲明異議
【裁判全文】
臺灣士林地方法院交通事件裁定         97年度交聲字第716號
原處分機關  臺北市交通事件裁決所
異  議  人
即受處分人  甲○○
上列異議人即受處分人因違反道路交通管理處罰條例案件，對於
臺北市交通事件裁決所民國97年5 月29日所為之處分（原處分案
號：北市裁二字第裁22-AW0000000號）聲明異議，本院裁定如下
：
    主  文
異議駁回。
    理  由
一、按顯有妨礙其他人、車通行處所，不得停車，道路交通安全
    規則第112 條第1 項第9 款定有明文；次按道路，指公路、
    街道、巷衖、廣場、騎樓、走廊或其他供公眾通行之地方；
    又汽車駕駛人停車時，在顯有妨礙其他人、車通行處所停車
    者，處新臺幣600 元以上1,200 元以下罰鍰，道路交通管理
    處罰條例第3 條第2 款、同條例第56條第1 項第5 款分別定
    有明文。
二、原處分意旨略以：異議人即受處分人甲○○於民國97年3 月
    20日晚間7 時31分許，將其所有車牌號碼5C-1216 號自小客
    車停放於臺北市○○○路○ 段64巷8 號前，經警逕行舉發「
    在顯有妨礙他車通行處所停車」之違規，依道路交通管理處
    罰條例第56條第1 項第5 款規定，處罰鍰新臺幣（下同）90
    0 元。
三、異議意旨略以：上開停車地點並無紅、黃線之禁止停車標示
    ，亦非法定車庫入口，該處住戶並未利用鐵門進出，該鐵門
    內之空間無法停入車輛，上揭建國北路2 段64巷道為單行道
    ，受處分人停車不致影響巷道之通行，亦不會妨礙該住戶之
    通行，原處分實屬違誤，應予撤銷云云。
四、經查，證人即舉發本件違規之員警徐羿逵證稱：受處分人停
    車位置為臺北市○○○路○ 段64巷8 號住家之鐵門前，伊係
    接獲該住戶報案稱停車出入口被違規停放之車輛擋住，而前
    往現場勘查取締，因無法聯絡上車主即受處分人移車，故逕
    行舉發；受處分人停車處為臺北市○○○路○ 段64巷8 號住
    家大門口，擋住該住家之出入口等語（本院卷第27、28頁）
    ，證人即臺北市○○○路○ 段64巷8 號之屋主（即本件違規
    報案人）施瑞東證稱：伊於當天晚間7 時20分許返家，因受
    處分人車輛停在伊家門口，伊之車輛無法進入屋內，故向派
    出所報案；受處分人停車之鐵門後方空間用以停放車輛，有
    時放腳踏車或機車，伊住家平日除從1 樓小門出入外，人、
    車亦會經由該鐵門進出；受處分人停車已妨礙伊住家之出入
    通行等語（本院卷第37、38頁），證人徐羿逵、施瑞東就受
    處分人之違規停車情節所述均相符，並有違規採證照片2 幀
    、臺北市政府警察局中山分局受理各類案件紀錄表1 紙附卷
    可稽（本院卷第21頁），堪認上揭證述屬實，應可採信。次
    查，上開巷道為4 米寬之單行道，受處分人停車處之臺北市
    ○○○路2 段64巷8 號係住家，有獨立出入口，受處分人停
    車處恰為該住家鐵門前，鐵門後方為停放汽、機、腳踏車之
    空間，該空間長6 米2 ，寬2 米3 ，足供車輛停放、進出，
    有本院勘驗筆錄1 份、現場照片13幀在卷可佐（本院卷第37
    、38頁、第41至47頁），堪認受處分人違規停車處，係供臺
    北市○○○路○ 段64巷8 號住家人、車之出入口使用，且為
    上開巷道之人車通行面積，自屬可供公眾通行之「道路」，
    應有道路交通管理處罰條例之適用；復查，上開巷道為單行
    道，受處分人緊臨臺北市○○○路○ 段64巷8 號房屋之鐵門
    停車，除已佔用部分巷道面積，減縮可供人、車通行之路面
    範圍之外，尚致臺北市○○○路○ 段64巷8 號住家無法經由
    該鐵門出入通行，對於用路人、該住戶之合法權益，顯已有
    所妨礙。從而，受處分人將前揭車輛停放上開地點，顯妨害
    其他人、車通行甚明。受處分人雖辯以：該住戶實際上並未
    停車，且未利用鐵門進出云云，惟受處分人停車處之鐵門係
    該住戶汽車進出等情，業據證人施瑞東上揭證述綦詳，並有
    現場照片附卷可憑（本院卷第45、46頁），受處分人又辯稱
    該住戶有另一扇門可進出，毋須經由鐵門進出，鐵門後方停
    車空間違反建築法，該住戶須逆向行駛始能將車開進屋內，
    停車處未設禁止停車紅黃線云云，惟查，受處分人所辯稱之
    「另一扇門」，僅能供人進出，無法供車輛進出，車輛進出
    仍須經由受處分人違規停車處之鐵門，有本院勘驗現場照片
    可稽（本院卷第41、43頁），至於該住戶實際上如何使用該
    鐵門及其室內空間、如何將車停入屋內，顯與本件違規事實
    之認定並無關聯，斷無據此即推論受處分人違規停車行為係
    屬合法之理；又道路交通管理處罰條例第56條第1 項規定，
    係將在設有禁止停車標誌、標線之處所停車，及在顯有妨礙
    他車通行處所停車，併列為違規停車之處罰事由，足見汽車
    駕駛人在顯有妨礙其他人、車通行處所停車之違規處罰，並
    不以該停車處所劃設有禁止停車之標誌或標線為必要，駕駛
    人停車時仍應依各該道路現場之具體情形，斟酌其車輛種類
    、車體大小、停放方式及地點等事項，以免妨礙其他人、車
    通行而受處罰。職是，受處分人以前詞置辯，委無可採。
五、綜上述，本件違規事證明確，堪予認定。原處分機關依首揭
    規定裁處受處分人罰鍰900 元，核無違誤，本件異議為無理
    由，應予駁回。
中    華    民    國    97    年    8     月    29    日
                    交通法庭法  官  陳美彤
以上正本證明與原本無異
如不服本裁定應於送達後5日內向本院提出抗告狀
                            書記官  賴麗容
中    華    民    國    97    年    8     月    29    日


司法院資訊處製作；財團法人民間司法改革基金會備份。
